【裁判字號】    89,上訴,1821
【裁判日期】    890930
【裁判案由】    偽造文書等
【裁判全文】
臺灣高等法院高雄分院刑事判決                  八十九年度上訴字第一八二一號
    上  訴  人
    即  被  告  甲○○
    選任辯護人  曾清永
右上訴人因偽造文書等案件，不服臺灣高雄地方法院八十八年度訴字第一六一八號，
中華民國八十九年九月三十日第一審判決（起訴案號：臺灣高雄地方法院檢察署八十
八年度偵字第八五四號），提起上訴，本院判決如左：
    主  文
原判決撤銷。
甲○○連續行使偽造私文書，足以生損害於他人，處有期徒刑拾月。台灣大哥大股份
有限公司一式四聯（指公司客服聯、經銷商聯、代理商聯、用戶留存聯）之行動電話
申請書客戶簽名欄偽造之「李秋山」署押各壹枚；和信電訊股份有限公司一式四聯（
指公司客服聯、經銷商聯、代理商聯、用戶留存聯）之行動電話申請書客戶簽名欄偽
造之「黃明華」署押各壹枚，泛亞電信股份有限公司一式三聯（指公司客服聯、經銷
商聯、用戶留存聯）之行動電話申請書客戶簽名欄偽造之「黃明華」署押各壹枚，及
扣案行動電話參支均沒收。
    事  實
一、甲○○從事代辦申請行動電話門號及販賣手機業務，因經營不易，竟意圖為自己
    及他人撥用行動電話無須繳費之不法利益，基於詐欺得利、行使偽造私文書之概
    括犯意，連續（一）先於民國八十七年九月二十一日，在高雄市○○○路六七一
    號經營通訊器材之久如企業有限公司附近，持黃明華所有因欠款而質押在甲○○
    處之駕駛執照，向不知情之通訊業者申辦和信電訊股份有限公司（下稱和信電訊
    ）門號0000000000號行動電話，並在一式四份行動電話服務申請表上
    之申請人欄處（申請表每份含公司客服聯、經銷商聯、代理商聯、用戶留存聯）
    偽造黃明華之署押，利用該不知情之通訊業者行使代向和信電訊申辦晶片門號。
    （二）又於同年十二月二十八日，在高雄市○○○路四八八號經營通訊器材之台
    灣電店股份有限公司門口前，持與同行間調換而來之李秋山所有之身分證，向不
    知情之通訊業者申辦臺灣大哥大股份有限公司（下稱臺灣大哥大）門號0000
    000000行動電話，並在一式四份行動電話服務申請表之申請人欄處上（申
    請表每份含公司客服聯、代理商聯、經銷商聯、用戶留存聯）偽造李秋山之署押
    ，利用該不知情之通訊業者行使向臺灣大哥大申請門號。（三）復於同年十二月
    三十一日，在高雄市○○○路六七一號經營通訊器材之久如企業有限公司門口前
    ，持前開黃明華之駕駛執照，向不知情通訊業者申辦泛亞電信股份有限公司（下
    稱泛亞電信）門號0000000000號行動電話，並在一式三聯行動電話服
    務申請書上申請人欄處（申請表每份含公司客服聯、經銷商聯、用戶留存聯），
    偽填黃明華署押，利用不知情之通訊業者行使代向泛亞電信申請門號。致和信電
    訊、臺灣大哥大、泛亞電信公司陷於錯誤，而提供上揭行動電話門號之電信服務
    。甲○○取得上揭行動電話門號後，除將和信電訊0000000000門號供
    己使用外，又因其友人江志清、張顯昌（均另案審理）欲打國際色情電話，甲○
    ○、江志清、張顯昌三人竟基於共同意圖為自己及他人獲取免繳電話費即可撥用
    行動電話之不法利益之概括犯意聯絡，於八十七年十一月間，在高雄市○○○路
    七二五號二樓之一江志清、張顯昌租處前，先後將甲○○與同行間互相調用而持
    有之號碼0000000000號台灣大哥大行動電話門號晶片一只（此係不詳
    姓名之人盜用陳倪宗名義於八十七年八月三十一日申辦），及上開自己申辦之0
    000000000號及000000000號行動電話晶片門號，以新台幣（
    下同）四千元之代價賣予江志清、張顯昌共同使用，足生損害於黃明華、李秋山
    二人及臺灣大哥大、和信電訊、泛亞電信之營收及對客戶管理之正確性。迄八十
    八年一月一日為警查獲時，所積欠之行動電話費用為：以李秋山名義申請之台灣
    大哥大行動電話門號部分，計詐得相當於七百七十四元使用行動電話之服務利益
    ；以黃明華名義申請之泛亞行動電話門號部分，計詐得二千四百二十一元使用行
    動電話服務利益；以黃明華名義申請之和信電訊行動電話門號部分，計詐得一萬
    零七百八十七元使用行動電話服務利益；而持有陳倪宗名義之台灣大哥大行動電
    話門號部分，則計詐得三千五百五十元使用行動電話服務利益。並經警查扣上開
    供犯罪所用之行動電話三支。
二、案經高雄縣政府警察局報請台灣高雄地方法院檢察署檢察官偵查起訴
    理  由
一、訊據上訴人即被告甲○○對右開事實坦承不諱，核與證人張顯昌、江志清二人於
    警訊、偵查及原審審理中供證情節相符。另證人李秋山於原審證稱：證件曾有遺
    失，未申辦台灣大哥大行動電話等語（參見原審卷第八五頁背面）；及證人陳倪
    宗（更名為陳倪陞）經原審囑託台灣新竹地方法院訊問證稱：並未申辦台灣大哥
    大門號，曾遺失證件，未曾借證件給別人使用過等語，有該院新院錦刑公八九助
    一○八字第三二五二三號函在卷（見原審卷第一一０頁），經核亦與被告所供未
    經他人同意冒名申辦行動電話情節一致。且被告辦理上揭行動電話門號之後自始
    並無繳款記錄，有卷附欠費帳單收據為憑，直到本件案發之後，始補繳部份電話
    費，此亦有被告庭呈之電話費用帳單為憑，而被告冒名申請行動電話門號，除自
    己留用外，又自承提供張顯昌、江志清撥打國際色情電話，足認被告自始即有意
    圖為自己及他人撥用行動電話無須繳費之不法利益，而行使偽造文書冒名申請行
    動電話使用。此外，復有高雄縣警察局刑事警察隊搜索扣押證明筆錄、和信電訊
    、台灣大哥大、泛亞電信等公司之行動電話用戶服務申請表四紙、電話費積欠列
    算單四紙、欠費帳單收據五紙附卷可稽，事證明確，被告犯行洵堪認定。
二、核被告甲○○所為，係犯刑法第二百十六條、第二百十條之行使偽造私文書罪、
    第三百三十九條第二項詐欺得利罪。被告偽造「黃明華」、「李秋山」之署押，
    為偽造私文書之部分行為，而於偽造私文書後復持以行使，偽造之低度行為應為
    行使之高度行為所吸收，均不另論罪。被告先後三次偽造行動電話服務申請表，
    利用不知情之通訊業者提出申請，為行使偽造私文書罪之間接正犯。被告與張顯
    昌、江志清三人間，就上揭使用0000000000號、000000000
    0號及000000000號行動電話晶片門號之詐欺得利犯行，有犯意聯絡及
    行為分擔，皆為共同正犯。被告先後多次行使偽造私文書及多次詐欺得利犯行，
    均時間緊接，犯罪構成要件相同，顯係各基於概括犯意為之，應各依連續犯規定
    論以一罪，並加重其刑。被告所犯行使偽造私文書及詐欺得利二罪間，有方法結
    果之牽連關係，應從一重以連續行使偽造私文書罪處斷。又公訴人就被告詐欺得
    利部分，雖未引用論罪法條，惟起訴事實中業已載明，為起訴範圍，本院自得審
    究，併予敘明。
三、原審予以論罪科刑，固非無見，惟查：（一）被告於交付上揭號碼000000
    0000、0000000000、0000000000之行動電話門號予張
    顯昌、江志清前，即知悉上開行動電話門號均係冒名申辦及張顯昌、江志清二人
    均意圖獲取撥打行動電話無須繳費之不法利益，此業據被告坦承在卷，並與證人
    江志清前開證述相符，足見被告於交付上開門號時，即有陷上開各電信公司於錯
    誤而提供電信服務，使張顯昌、江志清詐得不法利益之認識，是被告主觀上有使
    他人獲取不法利益之犯意，客觀上又提供上揭冒名申辦之行動電話門號供他人使
    用而使上揭各電信公司陷於錯誤，其詐欺得利罪之構成要件該當，應論以詐欺得
    利罪之共同正犯，原審就此部分認被告為幫助犯，即有未合。（二）被告所犯行
    使偽造私文書及詐欺得利二罪間，有方法結果之牽連關係，應從一重以連續行使
    偽造私文書罪處斷，已如上述，而行使偽造私文書部分，係被告一人所為，江志
    清、張顯昌並未參與，原審主文諭知「共同」連續行使偽造私文書罪處斷，與事
    實、理由均不相符，亦有違誤。（三）又刑法第三百三十九條第二項，屬借刑立
    法，原判決結論欄漏引同條第一項，致量刑失所依據，尚有未洽。（四）又就0
    000000000台灣大哥大門號所積欠之通話費應為七百七十四元，有收據
    一紙足憑，是原審認此為八百七十一元，亦有未合。被告上訴意旨，指摘原判決
    量刑過重，雖無理由，惟原判決既有可議，自應由本院撤銷改判。爰審酌被告犯
    後坦承犯行，尚知悔悟，且補繳全部電話費用（有電話費帳單收據五紙附卷為憑
    ），態度亦佳及危害現代生活之通訊秩序等一切情狀，量處如主文第二項所示之
    刑，以資懲戒。又被告於台灣大哥大行動電話申請書一式四聯（指公司客服聯、
    經銷商聯、代理商聯、用戶留存聯）之客戶簽名欄上偽造之「李秋山」署押各一
    枚；和信電訊行動電話申請書私文書一式四聯（指公司客服聯、經銷商聯、代理
    商聯、用戶留存聯）上客戶簽名欄偽造之「黃明華」署押各一枚及泛亞電信行動
    電話申請書一式三聯（指公司客服聯、經銷商聯、用戶留存聯）（該公司行動電
    話申請書係一式三聯並無代理商聯）之客戶簽名欄偽造之「黃明華」署押各一枚
    ，依刑法第二百十九條規定，不問屬於犯人與否，均併予宣告沒收。扣案之號碼
    0000000000行動電話一支係被告所有，號碼0000000000、
    0000000000號行動電話二支，係共犯江志清、張顯昌所有，均供詐欺
    得利犯罪所用，爰依刑法第三十八條第一項第二款規定，併予宣告沒收。
四、公訴意旨另以：被告於八十七年九月間，在綽號「阿宏」之友人住處，拾得他人
    所遺失之向台灣大哥大股份有限公司申請租用之0000000000號無線行
    動電話一只，竟意圖為自己不法之所有，將之侵占入己，據為己有，旋將該行動
    電話轉讓予知情之江志清，供其盜打使用，及盜打冒名申請之行動電話門號00
    00000000、0000000000、0000000000號行動電話
    ，因認被告涉犯刑法第三百三十七條侵佔遺失物及電信法第五十六條第一項之罪
    嫌云云。
    (一)按犯罪事實應依證據認定之，無證據不得推定其犯罪事實，刑事訴訟法第一
        百五十四條訂有明文；又事實之認定應憑證據，如未能發現相當證據，或證
        據不足以證明，自不能以推測或擬制之方法，以為裁判基礎，另事實審法院
        對於證據之取捨，依法雖有自由判斷之權，然積極證據不足證明犯罪事實時
        ，被告之抗辯或反證縱屬虛偽，仍不能以此資為積極證據應予採信之理由，
        此有最高法院四十年台上字第八六號判例、最高法院三十年上字第四八二號
        判例可資參照。
    (二)經查，系爭0000000000號行動電話門號，係他人冒用陳倪宗名義
        申請，已如前述，則該門號即屬冒名申辦者擁有，且觀卷附之陳倪宗名義行
        動電話聲請書（原審卷第三五頁），其字跡細長歪斜，肉眼比對即與被告字
        跡方正不符，且行動電話聲請書上所蓋之相關經銷商店，或在台北縣板橋市
        ，或在台北市○○路上，與被告均無地緣關係，被告是否必要至北部申辦該
        行動電話實有疑義，且被告自始即坦承有冒用黃明華與李秋山名義申辦行動
        電話之犯行，則就情節相同之以陳倪宗名義申辦之行動電話，其積欠之電話
        費亦非最多，被告實無自始否認之理，又該行動電話究係何人遺失，無從查
        證，是被告於原審及本院均堅稱，是向同行調用而來，尚堪採信。況如依起
        訴書所載「在綽號「阿宏」之友人住處拾得」，既係他人家中之物，並非脫
        離本人持有，則其行為應屬竊盜範疇；公訴人遽認被告持有該行動電話，係
        侵佔他人遺失物而來，尚無其他實證足資證明。
    (二)上揭四支行動電話門號均係冒名申請，已如上述，並非被告以有線、無線、
        或其他電磁方式盜接、盜用、盜打他人電信通訊設備，被告所為與電信法第
        五十六條第一項之構成要件行為無涉，公訴人此部分之認定，顯有誤會。綜
        上所述，公訴人認被告涉有侵佔遺失物及違反電信法部份，即有未合，此外
        復查無其他積極證據足證被告確有公訴人所指此部分之犯行，惟公訴意旨認
        此部分與前揭論罪科刑之行使偽造私文書罪間，有方法結果之牽連犯關係，
        屬裁判上一罪，爰不另為無罪之諭知。
據上論結，應依刑事訴訟法第三百六十九條第一項前段、第三百六十四條、第二百九
十九條第一項前段，刑法第二十八條、第五十六條、第二百十六條、第二百十條、第
三百三十九條第二項、第一項、第五十五條、第二百十九條、第三十八條第一項第二
款，罰金罰鍰提高標準條例第一條前段，判決如主文。
本案經檢察官陳國全到庭執行職務。
中    華    民    國      九十      年       三       月     一   日
                              臺灣高等法院高雄分院刑事第一庭
                                  審判長法官  翁慶珍
                                        法官  李春昌
                                        法官  周賢銳
右正本證明與原本無異。
如不服本判決，應於判決送達後十日內向本院提出上訴狀，其未述理由者並應於提
出上訴狀後十日內向本院補提理由書（應附繕本)。
                                      書記官  黃琳群
中    華    民    國      九十      年       三       月  五   日
附錄：本判決論罪科刑法條：
刑法第二百十條：
偽造、變造私文書，足以生損害於公眾或他人者，處五年以下有期徒刑。
刑法第二百十六條：
行使第二百十條至第二百十五條之文書者，依偽造、變造文書或登載不實事項或使登
載不實事項之規定處斷。
刑法第三百三十九條第一項、第二項：
意圖為自己或第三人不法之所有，以詐術使人將本人或第三人之物交付者，處五年以
下有期徒刑、拘役或科或併科一千元以下罰金。
以前項方法得財產上不法之利益或使第三人得之者亦同。
                                                                   Ｊ


司法院資訊處製作；財團法人民間司法改革基金會備份。
